【裁判字號】    95,易緝,53
【裁判日期】    951019
【裁判案由】    毒品危害防制條例
【裁判全文】
臺灣士林地方法院刑事判決              95年度易緝字第53號
公  訴  人  臺灣士林地方法院檢察署檢察官
被      告  甲○○
上列被告因違反毒品危害防制條例案件，經檢察官提起公訴（95
年度毒偵字第204 號）及移請併案審理（95年度毒偵緝字第43號
），而被告於準備程序中就被訴及併案事實為有罪之陳述，經合
議庭裁定由受命法官獨任進行簡式審判程序，並判決如下：
    主  文
甲○○連續施用第二級毒品，累犯，處有期徒刑壹年。
    事實及理由
一、犯罪事實：
  (一)甲○○曾因違反毒品危害防制條例案件，經本院以91年度簡
    字第680 號判決，處有期徒刑5 月，如易科罰金，以300 元
    折算1 日確定，復曾因違反毒品危害防制條例案件，經本院
    以92年度易字第163 號判決，處有期徒刑7 月確定，另又因
    違反毒品危害防制條例案件，經本院以92年易字第779 號判
    決，處有期徒刑11月確定，前開宣告刑，執行至民國94年10
    月11日縮短刑期假釋出監，於94年10月15日縮刑期滿，假釋
    未經撤銷，視為執行完畢。
  (二)甲○○另曾因施用毒品案件，經本院以90年度毒聲字第708
    號裁定送觀察勒戒，於90年11月6 日執行完畢，詎其又另基
    於施用第二級毒品之概括犯意，先於94年10月11日13至14時
    許，在臺北市士林區福林橋附近朋友住處，以將安非他命置
    放在玻璃球內燒烤，吸食所產生煙霧之方式，施用第二級毒
    品安非他命1 次，續又於95年1 月6 日18時許在臺北市北投
    區○○○路某住屋處以前揭方法施用第二級毒品安非他命1
    次，並分別經臺灣士林地方法院檢察署於94年10月12日執行
    保護管束時採尿及臺北市政府警察局中山分局於95年1 月7
    日19時許查獲後採尿送驗而查悉上情。
  (三)案經臺北市政府警察局中山分局報告臺灣士林地方法院檢察
    署檢察官偵查起訴暨移請併案審理。
二、認定前揭犯罪事實所依據之證據：
  (一)臺灣士林地方法院檢察署受保護管束人（被告）尿液檢體監
    管紀錄表、台灣尖端先進生技醫藥股份有限公司濫用藥物檢
    驗報告各1 份（臺灣士林地方法院檢察署94年度毒偵字第23
    45號卷第2~3 頁）。
  (二)臺北市政府警察局偵辦毒品案件尿液檢體委驗單、尿液採樣
    書、台灣檢驗科技股份有限公司濫用藥物尿液檢驗報告各1
    份（臺灣士林地方法院檢察署95年度毒偵字第204 號第133~
    135 頁）。
  (三)被告於本院訊問時之自白。
三、應適用之法條及簡要說明：
  (一)核被告甲○○所為，係犯毒品危害防制條例第10條第2 項之
    施用第二級毒品罪，其因施用第二級毒品安非他命，必先持
    有之，惟其持有之低度行為，為施用之高度行為所吸收，不
    另論罪。
  (二)其先後2 次施用第二級毒品犯行，時間緊接，手法相同，所
    犯為構成要件相同之罪，顯係基於概括犯意為之，依94年1
    月7 日修正同年2 月2 日公布自95年7 月1 日起施行前之刑
    法（以下本次修正前之刑法簡稱為修正前刑法，本次修正後
    之刑法簡稱修正後刑法）第56條之規定為連續犯。
  (三)又被告有如事實欄所示之前科紀錄，有臺灣高等法院被告前
    案紀錄表1 份附卷可稽，其於有期徒刑執行完畢後5 年內，
    故意再犯本案有期徒刑以上之罪，為累犯，無論依修正前刑
    法第47條或依修正後刑法第47條第1項，均構成累犯。
  (四)按行為後法律有變更者，適用行為時之法律。但行為後之法
    律有利於行為人者，適用最有利於行為人之法律，修正後刑
    法第2 條第1 項前段及但書定有明文，其立法理由在貫徹「
    罪刑法定主義」及「法律不溯及既往」原則，亦即原則上禁
    止引用行為人行為時不存在之法律對於被告論罪科刑，僅事
    後之法律變更有利於行為人時，始例外適用最有利之法律，
    為「從舊從輕」之比較。經查：
    (1)被告行為時，修正前刑法第56條規定：「連續數行為而犯
      同一之罪名者，以一罪論。但得加重其刑至二分之一。」
      ，前開連續犯規定，業於94年1 月7 日修正刪除，並於95
      年7 月1 日施行，此刪除雖非犯罪構成要件之變更，但顯
      已影響行為人刑罰之法律效果，自屬法律有變更。按連續
      犯本質上應屬數罪，僅係基於訴訟經濟或責任吸收原則之
      考量，而論以一罪，並加重其刑至二分之一。刑法修正後
      將連續犯規定刪除，致修正後刑法已無連續犯規定可資適
      用，本件原連續數行為，須以數罪併罰。修正前後，就被
      告之行為，顯有一次評價與多次評價之別，自應以修正前
      之規定，較有利於被告。
    (2)被告行為時，修正前刑法第47條規定：「受有期徒刑之執
      行完畢，或受有期徒刑或有期徒刑一部之執行而赦免後，
      5 年以內再犯有期徒刑以上之罪者，為累犯，加重本刑至
      二分之一。」被告行為後，修正後刑法將累犯之成立，限
      制以故意再犯者為限，並改列於第47條第1 項。另修正後
      刑法配合第98條第2 項增訂強制工作處分與刑罰之執行效
      果得以互代之規定，於第47條第2 項增列擬制累犯規定，
      又將修正前刑法第49條關於「依軍法」受裁判者不適用累
      犯之規定刪除，至累犯加重本刑至二分之一之法律效果則
      維持不變，其罪刑之實質內容及條文項次均有變動，科刑
      規範已有變更，亦有修正後刑法第2 條第1 項之適用。而
      就抽象而言，前開法律變更，將累犯之成立，限於故意再
      犯，排除過失再犯，對於犯罪行為人較為有利，但擬制累
      犯之增訂及「依軍法」受裁判者不適用累犯規定之刪除，
      則對於行為人較為不利。
    (3)又為「從舊從輕」之比較時，應就罪刑有關之共犯、未遂
      犯、想像競合犯、牽連犯、連續犯、結合犯，以及累犯加
      重、自首減輕暨其他法定加減原因（如身分加減）與加減
      例等一切情形，綜其全部罪刑之結果而為比較（最高法院
      95年第8 次刑事庭會議決議參照）。本件經綜合比較被告
      行為後之前揭法律變更，累犯之規定變更，對於本件被告
      而言，並無有利不利之別，連續犯規定之刪除，以修正前
      對於被告較為有利，自非行為後之法律變更，較有利於被
      告。故應依修正後刑法第2 條第1 項前段，適用被告行為
      時之法律，即依毒品危害防制條例第10條第2 項論罪科刑
      ，並依修正前刑法第56條規定，以被告為連續犯，而加重
      其刑，並依修正前刑法第47條，以被告構成累犯，而遞加
      重其刑。
  (五)起訴意旨雖未敘及被告於94年10月11日13至14許在臺北市士
    林區福林橋附近某住處施用第二級毒品之犯行，惟此部分與
    原起訴之犯罪事實，具有連續犯裁判上一罪關係，為起訴效
    力之所及，本院自得一併加以審究。
  (六)爰審酌被告前有多次施用毒品紀錄，仍無法戒除毒癮，又施
    用第二級毒品戕害身心，惟施用之次數為2 次，犯罪後坦承
    犯行，態度尚稱良好，併其品行、智識程度、生活狀況等一
    切情狀，量處如主文所示之刑。至被告所有供本案施用第二
    級毒品所用之玻璃球並未扣案，復查無證據證明並未滅失，
    為免將來執行之困難，爰不為沒收之宣告，附此敘明。
  (七)依刑事訴訟法第273 條之1 第1 項、第310 條之2 、第454
    條第1 項、第299 條第1 項前段，毒品危害防制條例第10條
    第2 項，刑法第11條前段，第2 條第1 項前段、修正前刑法
    第56條、第47條，判決如主文。
四、如不服本判決，應於判決送達後10日內，向本院提出上訴狀
    。
本案經檢察官黃德松到庭執行職務。
中    華    民    國    95    年    10    月    19    日
                  刑事第五庭法  官  周群翔
以上正本證明與原本無異。
                            書記官  劉育君
中    華    民    國    95    年    10    月    19    日
附錄本案論罪科刑法條全文：
毒品危害防制條例第10條
施用第一級毒品者，處6 月以上5 年以下有期徒刑。
施用第二級毒品者，處3 年以下有期徒刑。


司法院資訊處製作；財團法人民間司法改革基金會備份。
